【裁判字號】    95,台上,6970
【裁判日期】    951214
【裁判案由】    強盜
【裁判全文】
最高法院刑事判決            九十五年度台上字第六九七０號
上  訴  人  甲○○
上列上訴人因強盜案件，不服台灣高等法院高雄分院中華民國九
十三年一月十九日第二審判決（九十二年度上訴字第一八四六號
，起訴案號：台灣高雄地方法院檢察署九十二年度偵字第一一七
三三號），提起上訴，本院判決如下：
    主  文
上訴駁回。
    理  由
按刑事訴訟法第三百七十七條規定：上訴於第三審法院，非以判
決違背法令為理由不得為之；是提起第三審上訴，應以原判決違
背法令為理由，係屬法定要件；如果上訴理由書狀並未依據卷內
訴訟資料具體指摘原判決不適用何種法則或如何適用不當，或所
指摘原判決違法情事，顯與法律規定得為第三審上訴理由之違法
情形不相適合時，均應認其上訴為違背法律上之程式，予以駁回
。原判決關於上訴人甲○○部分撤銷第一審之科刑判決，改判論
處上訴人共同意圖為自己不法之所有，攜帶兇器搶奪，因脫免逮
捕，而當場施以脅迫罪刑（處有期徒刑七年）。
上訴人之上訴意旨略以：(一)、美和銀樓搶案，係羅弘翔因遭地下
錢莊逼債後臨時起意所為，此由原判決認定羅弘翔於民國九十二
年五月二十九日下午四時許，即騎乘機車四處伺機犯案，並先搶
奪鄧木嬌手提袋逃逸可證。而上訴人因胞弟行將結婚，於同日下
午六時許，欲前往美和銀樓購買金飾，此有胞弟之戶籍謄本可證
。羅弘翔假意順途搭載上訴人，並佯裝購買黃金對錶並下手行搶
，嗣因無法逃逸而當場取出水果刀強押上訴人作為人質，上訴人
為表示清白即回警局接受調查，而羅弘翔於偵查中坦承搶奪美和
銀樓部分係其臨時起意所為，上訴人並不知情云云，並於九十三
年八月八日自監獄寫信給其兄羅光明，對無辜牽連誣陷上訴人表
達歉疚，有信封書函可證。倘若上訴人共謀行搶，何不一起選購
？又該銀樓係上訴人第一次前往，並未事前窺伺，且上訴人案發
後並未逃逸，並且幫助警方調查，是原判決認上訴人與羅弘翔相
距一公尺，其間均無交談即臆測有共謀，有違經驗法則。
(二)、羅弘翔係徒手行搶，因店門鎖住無法脫逃而返還金錶，羅弘
翔取出兇器強押上訴人，意在逃脫，並無持兇器再度行搶，是原
判決認定上訴人共同意圖為自己之不法所有，攜帶兇器搶奪，因
脫免逮捕，而當場施以脅迫之罪責，有判決不適用法則之違法等
語。
惟查：原判決依憑上訴人自承伊為羅弘翔作保證人，而向地下錢
莊借款，並於案發時與羅弘翔共同至美和銀樓購買金飾之供詞，
證人羅弘翔、黃聰琴之證詞、高雄縣警察局林園分局受理刑事案
件報案三聯單、扣押物品目錄表、贓物領據各一紙及現場照片二
幀；第一審勘驗案發現場錄影帶之勘驗筆錄等證據資料，認定上
訴人有原判決事實欄三所載之強盜犯行；已於理由內，詳敘其調
查證據之結果及取捨證據認定之理由，並就上訴人否認犯罪，辯
稱：當天係與羅弘翔一同外出選購金飾，不知道羅弘翔欲搶奪銀
樓之事，事先並未與羅弘翔謀議等語，認非可採，已予以指駁及
說明（見原判決正本第六頁至第九頁）；從形式上觀察，原判決
並無適用法則不當及依法應於審判期日調查之證據而未予調查等
違背法令之情形。按取捨證據及認定事實，乃事實審法院適法職
權之行使，其對證據證明力所為之判斷，苟不悖通常一般人日常
生活之經驗，又未違背客觀上應認為確實之定則，並已敘明其何
以為此判斷之心證理由者，即不能任意指為違法。又按供述證據
，前後雖稍有參差或互相矛盾，事實審法院非不可本於經驗法則
，斟酌其他證據作合理之比較定其取捨，從而供述證據之一部認
為真實而予以採取，亦非證據法則所不許。原判決於理由欄就羅
弘翔前後之供詞說明：「羅弘翔於九十二年五月三十日檢察官初
訊時，就搶奪美和銀樓部分雖供稱係本身臨時起意，甲○○不知
情云云，但其於警訊及嗣後於原審及本院（第二審）審理時均供
稱係與甲○○共犯此部分行為，而有如前述，其於本院審理時以
證人身分具結後仍指證係與甲○○共犯此部分犯行，足見其上開
偵查中對於甲○○有利之供述，係迴護甲○○之詞，不足採信」
等語（見原判決正本第八頁至第九頁）。原判決已說明其就案內
所有證據本於調查所得，分別定其取捨而為事實判斷之理由，核
與卷內資料相符，且無違背證據法則，自屬原審採證認事之適法
職權行使；又原判決認定上訴人與羅弘翔有犯意聯絡為共同正犯
，並非僅以兩人在美和銀樓相距一公尺，且無交談為其依據，上
訴意旨指原判決係僅依上開情節即臆測本件犯罪事實云云，係有
誤會，上訴意旨(一)係就事實審法院無違於證據法則之採證認事適
法職權之行使，任意指摘，且就原判決已詳予說明之事項，再為
單純事實之爭執，殊非適法之第三審上訴理由。又按刑法第三百
二十一條第一項第三款之攜帶兇器犯罪之加重要件，只須犯罪時
攜帶有危險性之兇器為已足，並不以攜帶之初有行兇之意圖為必
要。原判決事實認定上訴人與羅弘翔共謀搶奪，而羅弘翔係隨身
攜帶兇器水果刀實施搶奪，得手後，因店門被鎖住而無法順利逃
離，為脫免逮捕，即持該水果刀，佯裝架住甲○○脖子，喝令黃
聰琴開門，而當場施以脅迫，黃聰琴因而心生畏懼，恐甲○○遭
羅弘翔傷害，遂開門讓羅弘翔順利逃出店外等情，即與上開刑法
第三百二十一條第一項第三款之加重要件相當，原判決論以同法
第三百三十條第一項之罪，即無不合，上訴意旨(二)執以指摘，自
非適法之第三審上訴理由。其餘上訴意旨，或係徒憑己意，為單
純事實上爭執，或係對原審認事、採證之適法職權行使及已為說
明之事項，恣意爭辯，均非依據卷內訴訟資料具體指摘原判決有
何違背法令，自不足據以辨認原判決已具備違法形式。綜上。應
認上訴人之上訴為違背法律上程式，予以駁回。又本院係法律審
，上訴人在本院提出戶籍謄本及羅弘翔之信件影本，本院無從審
酌，附此說明。
據上論結，應依刑事訴訟法第三百九十五條前段，判決如主文。
中    華    民    國  九十五  年  十二    月  十四    日
                      最高法院刑事第十二庭
                          審判長法官  林  永  茂
                                法官  洪  文  章
                                法官  蘇  振  堂
                                法官  蕭  仰  歸
                                法官  何  菁  莪
      本件正本證明與原本無異
                                      書  記  官
中    華    民    國  九十五  年  十二    月  十九    日
                                                      Ｋ


司法院資訊處製作；財團法人民間司法改革基金會備份。
